【裁判字號】    99,審訴,687
【裁判日期】    991015
【裁判案由】    毒品危害防制條例
【裁判全文】
臺灣士林地方法院刑事判決             99年度審訴字第687號
公  訴  人  臺灣士林地方法院檢察署檢察官
被      告  甲○○
上列被告因違反毒品危害防制條例案件，經檢察官提起公訴（99
年度毒偵字第1220號），被告於準備程序就被訴事實為有罪之陳
述，經本院合議庭裁定本件由受命法官獨任依簡式審判程序審理
，並判決如下：
    主  文
甲○○施用第一級毒品，累犯，處有期徒刑拾月。扣案之海洛因
（驗餘淨重零點陸肆貳公克）沒收銷燬，注射針筒貳支均沒收；
又施用第二級毒品，累犯，處有期徒刑伍月。應執行有期徒刑壹
年壹月。扣案之海洛因（驗餘淨重零點陸肆貳公克）沒收銷燬，
注射針筒貳支均沒收。
    事  實
一、甲○○前於民國91年間，曾因施用毒品案件，經臺灣臺北地
    方法院以91年度毒聲字第1215號裁定送觀察、勒戒後，認有
    繼續施用毒品之傾向，再由同法院以91年度毒聲字第1411號
    裁定令入戒治處所施以強制戒治，嗣於戒治期間經成效評定
    合格，認無繼續戒治之必要，經同法院以92年度毒聲字第11
    4 號裁定停止戒治，所餘戒治期間付保護管束，惟於保護管
    束期間，因違反保護管束應遵守事項情節重大，而經同院以
    92年度毒聲字第1191號裁定撤銷停止戒治，再令入戒治處所
    執行所餘戒治期間，嗣於92年12月19日強制戒治期滿執行完
    畢，並由臺灣臺北地方法院檢察署檢察官於93年2 月19日以
    93年度戒毒偵字第25號為不起訴處分確定。詎甲○○仍未戒
    除毒癮，復於前揭觀察、勒戒及強制戒治執行完畢釋放後5
    年內之94年間，因施用毒品案件，經臺灣板橋地方法院以94
    年度訴字第595 號判決判處有期徒刑9 月確定；再於同年間
    因施用毒品案件，經同法院以95年度簡上字第41號判決判處
    有期徒刑1 年2 月確定：另因施用毒品案件，經同法院以95
    年度訴字第1723號判決判處有期徒刑1 年確定。後2 罪嗣經
    同法院以96年度聲減字第1435號裁定減刑並定應執行有期徒
    刑1 年確定，並與前揭施用毒品經法院判決處有期徒刑9 月
    之刑接續執行，於97年1 月31日縮刑期滿執行完畢。又因施
    用毒品案件，經同法院以97年度訴字第5024號判決判處有期
    徒刑10月確定，已於99年1 月8 日縮刑期滿執行完畢。詎甲
    ○○仍未悛悔，復各基於施用第一級毒品海洛因、第二級毒
    品甲基安非他命之犯意，先於99年5 月30日晚間6 時許，在
    其位於臺北縣中和市○○路89巷7 之1 號12樓住處，以將甲
    基安非他命置於吸食器內燒烤吸食所產生煙霧之方式，施用
    第二級毒品甲基安非他命1 次；又於同日晚間11時許，在上
    址以針筒注射方式，施用第一級毒品海洛因1 次。嗣於翌日
    上午10時40分許，甲○○騎乘車號LM9-815 號重型機車行經
    臺北市○○區○○路與文德路口時，因形跡可疑，為警盤查
    ，當場扣得第一級毒品海洛因1 包（驗餘淨重0.642 公克）
    及其所有供施用海洛因所用之注射針筒2 支，經警採其尿液
    送驗後，始查悉上情。
二、案經臺北市政府警察局內湖分局報請臺灣士林地方法院檢察
    署檢察官偵查起訴。
    理  由
一、上揭事實，業據被告甲○○於偵查中及本院審理時坦承不諱
    （分見毒偵卷第44頁、第86頁，本院卷第34頁背面、第36頁
    背面），又被告為警查獲後在警局所排尿液，經送台灣尖端
    先進生技醫藥股份有限公司以酵素免疫分析法初驗後，再以
    氣相層析質譜儀法複驗，證實該尿液呈嗎啡、安非他命及甲
    基安非他命陽性反應，有該公司於99年6 月9 日出具之濫用
    藥物檢驗報告及臺北市政府警察局偵辦毒品案件尿液檢體委
    驗單影本各1 紙附卷可稽（分見同上毒偵卷第72頁、第74頁
    ）；又被告為警查獲時，經警扣得之米色粉末，經送鑑驗後
    ，證實為第一級毒品海洛因，亦有該扣案之毒品及交通部民
    用航空局航空醫務中心於99年6 月10日出具之航藥鑑字第09
    93818 號毒品鑑定書1 紙在卷可考（見同上毒偵卷第70頁）
    ；此外，並有被告自承為其所有供施用毒品所用之注射針筒
    2 支扣案足憑，足認被告前開自白與事實相符，應可採信。
二、按毒品危害防制條例於92年7 月9 日修正公布，自93年1 月
    9 日施行，其中第20條、第23條將施用毒品之刑事處遇程序
    區分為「初犯」、「5 年內再犯」、「5 年後再犯」。依其
    立法理由之說明：「初犯」，經觀察、勒戒或強制戒治，應
    為不起訴處分或不付審理之裁定；經觀察、勒戒或強制戒治
    執行完畢釋放後，「5 年內再犯」者，因其再犯率甚高，原
    實施之觀察、勒戒及強制戒治既已無法收其實效，爰依法追
    訴或裁定交付審理。至於經觀察、勒戒或強制戒治執行完畢
    釋放，「5 年後再犯」者，前所實施之觀察、勒戒或強制戒
    治已足以遮斷其施用毒品之毒癮，為期自新及協助其斷除毒
    癮，仍用「初犯」規定，先經觀察、勒戒或強制戒治之程序
    。從而，依修正後之規定，祇於「初犯」及「5 年後再犯」
    2 種情形，有其追訴條件之限制，即須於初犯經觀察、勒戒
    或強制戒治釋放後，5 年內均無施用毒品之行為，始能認其
    前所實施之觀察、勒戒或強制戒治已足遮斷毒癮，而得於5
    年後再犯時，再予適用初犯之規定，重行觀察、勒戒等程序
    。倘5 年內已經再犯，經依法再為保安處分或追訴處罰，縱
    其第3 次（或第3 次以上）施用毒品之時間，在初犯之保安
    處分執行完畢釋放5 年以後，即與「5 年後再犯」之情形有
    別，且因已於「5 年內再犯」，顯見其再犯率甚高，原實施
    觀察、勒戒或強制戒治，已無法收其實效，自無再經觀察、
    勒戒及強制戒治之必要，應由檢察官逕行起訴，始符新法修
    正之本旨（最高法院95年第7 次刑事庭會議決議、97年度台
    非字第540 號判決參照）。查，本件被告前因施用毒品案件
    ，經本院裁定送觀察、勒戒及強制戒治，於執行完畢後5 年
    內再犯施用毒品罪，業經追訴及判處罪刑確定等情，有臺灣
    高等法院被告前案紀錄表在卷可稽，是本案被告所為施用毒
    品之犯行，距離前開觀察、勒戒及強制戒治執行完畢釋放雖
    已逾5 年，惟被告於上開觀察、勒戒及強制戒治執行完畢後
    5 年內，既已再犯施用毒品罪，並經追訴、處罰，揆諸前揭
    說明，其本次犯行即與毒品危害防制條例第20條第3 項所稱
    之「5 年後再犯」有別，是公訴人依法追訴，於法並無不合
    ，本院自應依法論科。
三、核被告甲○○所為，分別係犯毒品危害防制條例第10條第1
    項之施用第一級毒品罪及同條第2 項之施用第二級毒品罪，
    其施用前、後持有海洛因及施用前持有甲基安非他命之低度
    行為，均應為施用之高度行為所吸收，不另論罪。又被告有
    如事實欄所載前案科刑及執行之情形，有臺灣高等法院被告
    前案紀錄表在卷可考，其於有期徒刑執行完畢後5 年內，故
    意再犯本案有期徒刑以上之各罪，均為累犯，各應依刑法第
    47條第1 項之規定，各加重其刑。爰審酌被告曾因施用毒品
    犯行而送觀察、勒戒、強制戒治及法院判處罪刑確定，仍不
    知悛悔，復再施用第一級、第二級毒品，顯見其無戒絕之決
    心，惟念其施用毒品乃戕害自己身心健康，尚未危及他人，
    且本次施用毒品犯行各僅1 次，犯後於偵、審程序迭承犯行
    ，態度尚稱良好等一切情狀，分別量處如主文所示之刑，並
    定應執行之刑，以示懲儆。末查，扣案之第一級毒品海洛因
    1 包（驗餘淨重0.642 公克），應依毒品危害防制條例第18
    條第1 項前段規定沒收銷燬之。至扣案之注射針筒2 支，均
    係被告所有，且供本案犯罪所用之物，業據其供明在卷，併
    依刑法第38條第1 項第2 款之規定，宣告沒收。
據上論結，應依刑事訴訟法第273 條之1 第1 項、第299 條第1
項前段，毒品危害防制條例第10條第1 項、第2 項、第18條第1
項前段，刑法第11條、第47條第1 項、第51條第5 款、第38條第
1 項第2 款，判決如主文。
本案經檢察官朱學瑛到庭執行職務。
中    華    民    國    99    年    10    月    15    日
                  刑事第一庭  法  官  莊明達
以上正本證明與原本無異。
如不服本判決應於收受判決後10日內向本院提出上訴書狀，並應
敘述具體理由；其未敘述上訴理由者，應於上訴期間屆滿後20日
內向本院補提理由書。
                              書記官  丁梅芬
中    華    民    國    99    年    10    月    15    日
附錄本件論罪科刑依據法條全文
毒品危害防制條例第10條
施用第一級毒品者，處 6 月以上 5 年以下有期徒刑。
施用第二級毒品者，處3 年以下有期徒刑。

司法院資訊處製作；財團法人民間司法改革基金會備份。
